臺灣新竹地方法院刑事判決　　　　　　　100年度易字第189號
公　訴　人　臺灣新竹地方法院檢察署檢察官
被　　　告　葉喬飛
　　　　　　范勇棠
　　　　　　彭松楨
　　　　　　沈金龍
上列被告等因恐嚇取財等案件，經檢察官提起公訴（99年度偵字
第8408號、100年度偵字第2795號），經被告等於本院準備程序
進行中，就被訴事實為有罪之陳述，經裁定進行簡式審判程序，
本院判決如下：
    主  文
葉喬飛共同犯恐嚇取財未遂罪，累犯，處有期徒刑肆月，如易科
罰金，以新臺幣壹仟元折算壹日。扣案之票號參參捌參伍參號本
票壹紙沒收之。
范勇棠、彭松楨、沈金龍共同犯恐嚇取財未遂罪，各處有期徒刑
參月，如易科罰金，均以新臺幣壹仟元折算壹日。扣案之票號參
參捌參伍參號本票壹紙沒收之。
    事  實
一、葉喬飛前因竊盜等案件，經本院以94年度易字第342號判決
    判處應執行有期徒刑1年6月確定，再因強盜等案件，經本
    院以94年度訴字第483號判決判處應執行有期徒刑3年6月確
    定，復因違反毒品危害防制條例案件，經本院以94年度易
    字第446號判決判處有期徒刑8月確定，上開三案再
    經本院以96年度聲減字第2368號裁定減刑為應執行有期徒刑
    4年4月確定，甫於民國98年1月23日縮短刑期假釋出監，所
    餘刑期付保護管束，於98年7月30日保護管束期滿未經撤銷
    ，刑期視同執行完畢。猶不知悔改，與范勇棠、彭松楨、沈
    金龍等人，明知其等與闕偉軒間並無債權債務關係，竟共同
    意圖為自己不法之所有之犯意聯絡，對闕偉軒為下述恐嚇取
    財、詐欺犯行︰
（一）沈金龍於民國99年4月間，與闕偉軒簽立不動產買賣契約
      書，約定以新台幣（下同）80萬元之價格，出售繼承母親
      曾月巨位於新竹縣竹東鎮○○路380號3樓之房屋予闕偉軒
      ，闕偉軒並支付40萬元之訂金與沈金龍，沈金龍遂於99年
      4月29日，簽立金額80萬元之支票乙張交由闕偉軒收執以
      供擔保。嗣沈金龍嫌售價太低而不願出售上開房屋予闕偉
      軒，並於同年9月間，轉而委託位於新竹縣竹東鎮○○路
      197號「有巢氏房屋仲介公司」另行出售，期能獲得更好
      之價格，惟因上開房屋之屋況確實不佳，在有巢氏仲介公
      司林昌忠店長居間下，沈金龍同意以70萬元之價格出售，
      林昌忠分別於同年9月27日、10月22日、10月26日，陸續
      交付5萬元、5仟元、5仟元之款項與沈金龍，並於99年10
      月27日於有巢氏仲介公司店內，以開立支票數張之方式，
      將尾款50多萬元交予沈金龍，沈金龍隨即將3張金額分別
      為5萬元、10萬元、15萬元之支票交予在場之闕偉軒，作
      為闕偉軒先前支付予其40萬元訂金之清償。
（二）詎沈金龍心有不甘，遂將上情告知友人葉喬飛、范勇棠、
      彭松楨等人，葉喬飛等四人遂共同謀議，先由沈金龍開立
      金額30萬元之本票予葉喬飛，製造沈金龍與葉喬飛之間有
      30萬元債權債務關係之假象，再由葉喬飛向闕偉軒佯稱沈
      金龍亦有欠伊30萬元，憑什麼沈金龍拿到出售上開房屋之
      款項後即優先清償予闕偉軒，屆時若闕偉軒不從即出言恐
      嚇，以上開方式對闕偉軒為詐欺、恐嚇取財之犯行。葉喬
      飛等四人謀議後，沈金龍於99年10月27日晚間10時前某時
      ，於范勇棠位於新竹縣橫山鄉○○村○○街16號住處，由
      葉喬飛、范勇棠、彭松楨等人拿出事先準備好之空白本票
      予沈金龍，沈金龍寫好金額30萬元及其餘資料後交予葉喬
      飛收執，葉喬飛、范勇棠、彭松楨等人，隨即於同日晚間
      10時許，與闕偉軒及其友人彭文成相約在新竹縣竹東鎮○
      ○路「百分百卡啦OK」內談判，由葉喬飛向闕偉軒謊稱沈
      金龍有欠其30萬元，要求闕偉軒將先前從沈金龍處拿到的
      30萬元交出來由葉喬飛保管，闕偉軒雖陷於錯誤，誤以為
      沈金龍確有積欠葉喬飛款項，然仍拒絕配合，雙方因而不
      歡而散，並相約隔天再度談判。嗣闕偉軒見葉喬飛等人來
      者不善，遂於99年10月28日早上先提領5萬元以備不時之
      需，葉喬飛、范勇棠、彭松楨等三人，遂於同日下午1時
      許，與闕偉軒、彭文成再度相約在新竹縣橫山鄉內灣村攀
      龍吊橋1號「搖籃熊」咖啡廳內談判，葉喬飛出示沈金龍
      簽立之上開30萬元本票，再度向闕偉軒佯稱自己也是沈金
      龍之債主，要求闕偉軒支付30萬元，仍為闕偉軒所拒絕，
      葉喬飛見闕偉軒不願就範，即出言向闕偉軒恫嚇︰「我不
      知道我到時候怎麼算帳，人沒有辦法預測未來」、「那天
      我吃了藥，頭腦秀豆，亂開槍」等語，范勇棠亦在旁出言
      幫腔，要求闕偉軒配合，稱「保證沒有後續，後續我來處
      理」等語，闕偉軒因而心生畏懼，遂當場將事先準備好之
      5萬元交予葉喬飛。嗣因闕偉軒事先已報警，警方於「搖
      籃熊」咖啡廳附近已埋伏就位，葉喬飛等人雖取得上開款
      項，仍無法順利離開，犯嫌因而未遂。警方見時機成熟，
      遂衝入店內當場逮捕葉喬飛、范勇棠、彭松楨等三人，並
      於葉喬飛隨身包包內取出上開5萬元及沈金龍事先開立之
      上開支票乙張，始悉上情。
二、案經新竹縣警察局橫山分局報告臺灣新竹地方法院檢察署檢
    察官偵查起訴。
    理  由
一、本件被告葉喬飛、范勇棠、彭松楨、沈金龍等所犯係死刑、
    無期徒刑、最輕本刑為3年以上有期徒刑以外之罪，其於準
    備程序中就被訴事實為有罪之陳述，經法官告知簡式審判程
    序之旨，並聽取公訴人、被告等之意見後，經本院合議庭裁
    定由受命法官獨任進行簡式審判程序，合先敘明。
二、上揭犯罪事實，據被告葉喬飛、范勇棠、彭松楨、沈金龍於
    本院準備程序及簡式審判程序時坦承不諱，核與告訴人闕偉
    軒之指述情節、證人李國榮於偵查中陳述、證人林昌忠於偵
    查中證述、證人彭文成於偵查中證述大致相符，復有沈金龍
    書立之不動產買賣契約書及扣案沈金龍開立之金額30萬元之
    本票、新竹地檢署100年3月2日勘驗筆錄等在卷可資佐證，
    足認被告等前開出於任意性之自白，核與事實相符，可以採
    信。從而，本件被告等恐嚇取財未遂、詐欺取財未遂等犯行
    ，事證明確，洵堪認定，應依法論科。
三、核被告葉喬飛、范勇棠、彭松楨、沈金龍所為，係犯刑法第
    339條第1項、第3項詐欺取財未遂罪、第346條第1項、第3項
    之恐嚇取財未遂罪。被告四人就上開犯行，有犯意聯絡及行
    為分擔，為共同正犯。被告等四人一行為同時觸犯上開二罪
    ，為想像競合犯，應依刑法第55條規定，從較重之恐嚇取財
    未遂罪處斷。被告等四人已著手為恐嚇取財之實施，而未至
    取得財物之結果，為未遂犯，爰依刑法第25條之規定減輕其
    刑。被告葉喬飛有事實欄所載之前案紀錄，刑期至98年7月3
    0日保護管束期滿未經撤銷保護管束而視為執行完畢等情，
    有臺灣高等法院被告前案紀錄表乙份在卷可供參考，被告於
    受有期徒刑之執行完畢後，5年以內故意再犯本件有期徒刑
    以上之罪，為累犯，應依刑法第47條第1項之規定，加重其
    刑，並依法先加後減之。爰審酌被告因購屋產生糾紛理應循
    正當管道處理，卻捨正當管道不為反以本件犯罪手法，然幸
    因遭警方查獲使得被害人未造成財務上損失，及被告等四人
    犯後均坦承犯行，態度尚稱良好等一切情狀，量處如主文所
    示之刑，並諭知易科罰金折算標準，以示懲儆。扣案被告沈
    金龍所簽立之本票30萬元（見偵查卷第46頁），乃被告等為
    遂行本件犯行所用，為被告所有，供犯罪所用之物，依法應
    予宣告沒收。至本票80萬元業經撕毀，此有100年3月2日勘
    驗筆錄記載可佐（見偵查卷第165頁），爰不予宣告沒收，
    起訴書請求本院依法沒收80萬元本票部分容有誤會，附此敘
    明。
據上論斷，應依刑事訴訟法第273條之1、第299條第1項前段，刑
法第28條、第346條第1項、第3項、第339條第1項、第3項、第25
條第2項、第55條、第41條第1項前段、第47條第1項、第38條第1
項第2款，刑法施行法第1條之1，判決如主文。
本案經檢察官黃惠欣到庭執行職務
中    華    民    國   100    年    9     月    28    日
                  刑事刑三庭  法  官  李毓華
如不服本判決應於收受送達後10日內向本院提出上訴書狀，並應
敘述具體理由；其未敘述上訴理由者，應於上訴期間屆滿後20日
內向本院補提理由書（均須按他造當事人之人數附繕）。告訴人
或被害人如對於本判決不服者，應具備理由請求檢察官上訴，其
上訴期間之計算係以檢察官收受判決正本之日期為準。
中    華    民    國   100    年    9     月    28    日
                              書記官  陳美利
附錄本案論罪科刑法條全文:
中華民國刑法第339條（普通詐欺罪）
意圖為自己或第三人不法之所有，以詐術使人將本人或第三人之
物交付者，處5年以下有期徒刑、拘役或科或併科1千元以下罰金
。
以前項方法得財產上不法之利益或使第三人得之者，亦同。
前二項之未遂犯罰之。
中華民國刑法第346條（恐嚇取財得利罪）
意圖為自己或第三人不法之所有，以恐嚇使人將本人或第三人之
物交付者，處6月以上5年以下有期徒刑，得併科1千元以下罰金
。
以前項方法得財產上不法之利益，或使第三人得之者，亦同。
前二項之未遂犯罰之。